【裁判字號】    95,台上,2654
【裁判日期】    950512
【裁判案由】    違反廢棄物清理法
【裁判全文】
最高法院刑事判決            九十五年度台上字第二六五四號
    上  訴  人  甲○○
                        號
上列上訴人因違反廢棄物清理法案件，不服台灣高等法院台中分
院中華民國九十二年九月三十日第二審判決（九十二年度上訴字
第四八一號，起訴案號：台灣台中地方法院檢察署九十一年度偵
字第二四一０三號），提起上訴，本院判決如下：
    主  文
上訴駁回。
    理  由
按刑事訴訟法第三百七十七條規定，上訴於第三審法院，非以判
決違背法令為理由，不得為之。是提起第三審上訴，應以原判決
違背法令為理由，係屬法定要件。如果上訴理由狀並未依據卷內
訴訟資料，具體指摘原判決不適用何種法則或如何適用不當，或
所指摘原判決違法情事，顯與法律規定得為第三審上訴理由之違
法情形，不相適合時，均應認其上訴為違背法律上之程式，予以
駁回。本件原判決已敘明上訴人坦承於民國九十一年十二月八日
下午三時駕駛大貨車載運事業廢棄物傾倒於台中縣石岡鄉東豐大
橋上游二百公尺處之事實不諱，核與證人何賴錦全供證之情節相
符，並有台中縣環境保護局環境稽查工作紀錄（其上記載：建築
廢棄物來源為東勢消防隊新建工程工地，本次廢棄物內有土石、
磚塊、木板、塑膠等物）、現場圖等各一份及查獲當時上訴人所
承載之廢棄物、承載廢棄物之地點、傾倒廢棄物之地點及相片（
車內載有廢紙、塑膠袋等物）共八張附卷可稽，足徵上訴人自白
與事實相符。上訴人雖以不知載運廢棄物須申請，案發後始知載
運廢棄物似涉違法，伊並無犯罪之故意云云。惟不得因不知法律
而免除刑事責任，刑法第十六條定有明文，上訴人受僱於人，雖
屬經濟上之弱者，對僱主之指示，並無屈從之義務，是上訴人所
辯，屬事後卸責之詞，不足採信。本件事證明確，上訴人犯行應
堪認定。因而撤銷第一審科刑之判決，改判仍論處上訴人共同未
依廢棄物清理法規定領有廢棄物清除、處理許可文件，從事廢棄
物清除、處理（累犯）罪刑，已詳述其所憑之證據及其認定之理
由。經核所為論敘均與卷內證據資料相符，從形式上觀察，並無
認定事實不依證據或有何採證違背證據法則等違法情形存在。上
訴意旨略以：上訴人於原審抗辯並無犯罪故意，並未自白犯罪，
原判決卻認上訴人自白犯罪，與卷內證據資料不符；原判決認定
上訴人明知泰慶營造有限公司（下稱泰慶公司）未領有廢棄物清
除、處理執照，且認定上訴人與何賴錦全間有犯意聯絡及行為分
擔，均未說明憑以認定之理由，自有判決不備理由之違法；而上
訴人受何賴錦全僱用為司機載運廢棄物，為職務上行為，並未額
外向泰慶公司領取報酬，原判決逕認二人有犯意聯絡，其認定有
違經驗法則；再委託何賴錦全清運廢棄物之王姓男子究為何人，
並非不易調查，又與認定犯罪事實有關，且上訴人傾倒廢棄物之
地，是否為何賴錦全之母所有，原審均未調查審酌，有應調查之
證據未予調查之違法；另依行政院環境保護署函示，建築廢棄土
、砂石、磚瓦，如依「營建廢棄土處理方案」之規範，併於工程
剩餘土方處理，其自出產至使用，均為利用狀態，故不以廢棄物
認定，上訴人所載運之廢棄物應不屬於廢棄物清理法所規範等語
。經查原判決理由欄雖載有「被告確有右揭犯罪事實，除據其坦
承不諱外」之用語，然原判決已同時敘明上訴人坦承有事實欄記
載之載運廢棄物之行為，而以無犯罪故意抗辯，並敘明認定上訴
人犯罪所憑之證據，及所辯無犯罪故意為不可採取之理由，則其
理由欄所載上訴人對犯罪行為「坦承不諱」，僅係行文簡略，尚
與理由矛盾有別。原判決已引用何賴錦全之供述，作為認定上訴
人與何賴錦全為共同正犯之依據，並無認定事實不憑證據之違法
。而泰慶公司為一營造公司，非廢棄物清運公司，上訴人仍受其
負責人指示清運廢棄物，並不因其未另要求報酬或不知法律而能
免責。上訴人犯本罪所傾倒廢棄物之地點亦不因屬己或他人而有
所不同，且原判決已敘明何賴錦全供稱：受王姓男子之託為整地
，並將地上不要之木板清理，才叫上訴人載走，結算時王先生有
給付整地工資等語為論斷依據，已足為認定上訴人犯行之依據，
原判決未再調查王姓男子為何人，或傾倒廢棄物之土地屬何人所
有，並無必要，自無應調查之證據未予調查之違法。又上訴人載
運之廢棄物除有土石、磚瓦外，尚有紙張、塑膠等屬於一般事業
廢棄物，自非屬「營建廢棄土處理方案」所規範之範圍，原判決
依法加以處罰，自無適用法則不當之違法。上訴意旨，並非依據
卷內資料具體指摘，徒憑己見，仍執陳詞，就原判決明白論斷之
事項，及原審認事採證職權之行使，任意指摘，泛言原判決理由
不備及有適用法則不當之違法，或為單純事實之爭執，自非適法
之第三審上訴理由。其上訴違背法律上之程式，應予駁回。
據上論結，應依刑事訴訟法第三百九十五條前段，判決如主文。
中    華    民    國  九十五  年    五    月   十二   日
                      最高法院刑事第十庭
                          審判長法官  洪  清  江
                                法官  石  木  欽
                                法官  李  伯  道
                                法官  林  勤  純
                                法官  徐  文  亮
      本件正本證明與原本無異
                                      書  記  官
中    華    民    國  九十五  年    五    月   十八   日
                                                      J


司法院資訊處製作；財團法人民間司法改革基金會備份。
